【裁判字號】    97,中簡上,554
【裁判日期】    970917
【裁判案由】    詐欺
【裁判全文】
臺灣臺中地方法院刑事判決           97年度中簡上字第554號
上  訴  人  臺灣臺中地方法院檢察署檢察官
被      告  丙○○
上列上訴人因被告詐欺案件，不服本院臺中簡易庭97年度中簡字
第1435號中華民國97年5月14日第一審簡易判決（聲請簡易處刑
案號：臺灣臺中地方法院檢察署97年度偵字第7720號）而提起上
訴，及移送併案審理（併辦案號：臺灣臺中地方法院檢察署97年
度偵字11891號、臺灣南投地方法院檢察署97年度偵字第2387號
），本院管轄之第二審合議庭判決如下：
    主    文
原判決撤銷。
丙○○幫助意圖為自己不法之所有，以詐術使人將本人之物交付
，處有期徒刑肆月，如易科罰金，以新臺幣壹仟元折算壹日。
    犯罪事實
一、丙○○可預見提供自己金融帳戶存摺、提款卡及密碼供他人
    使用，常與財產犯罪密切相關，且他人取得非本人之存摺帳
    戶等資料之目的，在於收受贓款及掩飾犯行不易遭人追查，
    又對於提供帳戶雖無引發他人萌生犯罪之確信，但仍以縱若
    有人持以犯罪亦無違反其本意之幫助詐欺犯意，於民國九十
    七年一月上旬某日，在南投縣南投市○○○路體育館附近，
    將其所有之合作金庫商業銀行南屯分行（帳號為00000
    00000000號，下稱合作金庫南屯分行帳戶）、渣打
    國際商業銀行文心分行（帳號為000000000000
    00號，下稱渣打銀行文心分行帳戶）、華南商業銀行南投
    分行（帳號為000000000000號，下稱華南銀行
    南投分行帳戶）存摺、提款卡及密碼，合計以新臺幣（下同
    ）二萬元之代價，同時出售交付予真實年籍姓名均不詳之成
    年男子（下稱前開成年男子）。前開成年男子取得合作金庫
    南屯分行、渣打銀行文心分行及華南銀行南投分行之存摺、
    提款卡及密碼後，旋即與真實姓名年籍均不詳之二以上成年
    人所組成之詐欺取財集團（下稱前開詐欺取財集團成員），
    共同基於意圖為自己不法所有之犯意聯絡而於：(一)九十七年
    一月二十四日十三時許，由前開詐欺取財集團成員撥打電話
    予甲○○佯稱：檢察官查到其有多筆來往可疑之資金，欲凍
    結其帳戶，致使甲○○陷於錯誤，依前開詐欺取財集團成員
    指示，於同日將二十萬元匯款存入前開華南銀行南投分行帳
    戶內，而受有財產上損害；(二)九十七年一月二十五日上午某
    時，由前開詐欺取財集團成員撥打電話予乙○○佯稱：其未
    繳納中華電信之電話費用，需配合警方偵辦且需將存款匯入
    安全帳戶中，致使乙○○陷於錯誤，依前開詐欺取財集團成
    員指示，先後於同日十二時五十六分、十五時九分許，接續
    將二十六萬元、二十萬元，匯款存入前開渣打銀行文心分行
    帳戶內，而受有財產上損害；(三)九十七年一月二十九日十一
    時許，由前開詐欺取財集團成員撥打電話予賴月女佯稱：其
    未繳納行動電話費用，需配合警方偵辦且需將存款匯至指定
    帳戶，致使賴月女陷於錯誤，依前開詐欺取財集團成員指示
    ，於同日十三時十四分許，將十萬元匯款存入前開合作金庫
    南屯分行帳戶內，而受有財產上損害。嗣經甲○○、乙○○
    、賴月女均察覺有異，始知受騙並報警進而循線查悉上情。
二、案經臺中縣警察局第四分局報請臺灣臺中地方法院檢察署檢
    察官偵查後聲請簡易判決處刑，及臺中縣警察局第四分局報
    請臺灣臺中地方法院檢察署檢察官移送併辦，暨南投縣警察
    局南投分局報請臺灣南投地方法院檢察署移送併辦。
    理    由
一、證據能力之說明：查檢察官及被告丙○○對於本判決所引用
    之下列各項證據方法之證據能力，於本院準備程序時均表示
    無意見，且於法院調查證據時，知有刑事訴訟法第一百五十
    九條第一項不得為證據之情形，亦未於言詞辯論終結前聲明
    異議，茲審酌該等言詞陳述及書面作成時之情況，並無不宜
    作為證據之情事，依刑事訴訟法第一百五十九條之五之規定
    ，自得作為證據，合先敘明。
二、前揭犯罪事實，業據被告於警詢、偵查及本院審理時均坦白
    承認，並據被害人即證人乙○○、賴月女及甲○○於警詢時
    證述明確，復有渣打銀行文心分行函覆客戶基本資料、往來
    明細各一件、合作金庫南屯分行函附客戶開戶基本資料暨存
    款交易明細表各一件、華南銀行南投分行開戶基本資料暨存
    款往來明細表各一件、證人乙○○遭詐騙匯款之渣打銀行執
    據影本二紙、證人賴月女遭詐騙匯款之合作金庫銀行存款憑
    條影本一紙及證人甲○○遭詐騙之華南銀行活期性存款存款
    憑條一紙附卷可證。且按刑法上之故意，可分為直接故意與
    不確定故意（間接故意），所謂「不確定故意」，係指行為
    人對於構成犯罪之事實，預見其發生而其發生並不違背其本
    意者，刑法第十三條第二項定有明文。今日一般人至銀行等
    金融機構開設帳戶並非難事，如非供犯罪之非法使用，衡情
    自無置自己名義帳戶不用，而出價取得他人帳戶使用之必要
    。又衡諸金融存款帳戶事關存戶個人財產權益之保障，除非
    本人或與本人親密關係者，難認有何理由可自由流通使用該
    存摺，而一般人均有妥為保管防阻他人任意使用之認識，縱
    因特殊情況偶有交他人使用之需，亦必然深入瞭解用途再行
    提供以使用，方符常情，則無正當理由將帳戶提供他人使用
    ，客觀上足可預見其目的，係欲以該金融帳戶供作犯罪出入
    之帳戶或其他不法目的，否則應無隱匿自己名義帳戶而購買
    他人金融帳戶使用之必要。且邇來利用電話或報紙刊登廣告
    詐欺取財之犯罪類型層出不窮，該等犯罪多數均係利用人頭
    帳戶作為出入帳戶，並經媒體廣為披載，此應為一般人本於
    一般認知能力所易於意會者，被告係智力成熟之成年人，對
    此顯然知之甚詳。是被告應可預見同時將前開三個金融帳戶
    之存摺、提款卡及密碼供他人使用將幫助他人實施犯罪，仍
    將之交付予前開成年人使用，顯預見縱有人以其金融帳戶向
    社會大眾詐騙財物，避免遭查獲，亦不違背其本意至明。再
    者，證人乙○○、賴月女及甲○○均僅經由電話遭前開詐欺
    取財集團成員詐騙，均未直接與施用詐術者見面，亦未曾見
    過被告本人，故本案並無積極證據證明被告與前開成年人等
    前開詐欺取財集團成員，有共同基於詐欺取財之犯意聯絡，
    亦無積極證據證明被告有參與前開詐欺取財構成要件之行為
    。被告既僅係以幫助之意思，參與詐欺取財罪構成要件以外
    之行為，自僅成立詐欺取財罪之幫助犯，並非共同正犯。綜
    上所述，足認被告自白確與事實相符。是本案事證明確，被
    告前揭幫助詐欺取財犯行，至堪認定，應依法論科。
三、論罪科刑：
  (一)按刑法上之幫助犯，係指以幫助之意思，對於正犯資以助力
    ，而未參與實施犯罪之行為者而言（最高法院四十九年臺上
    字第七七號判例參照）。被告同時提供前開三個金融帳戶供
    作前開成年人等前開詐欺取財集團成員遂行詐欺取財時之存
    款帳戶工具使用，其係以幫助他人犯罪之意思，參與實施犯
    罪構成要件以外之行為，為屬詐欺取財罪之幫助犯。是核被
    告所為，係犯刑法第三百三十九條第一項、第三十條第一項
    之幫助詐欺取財罪。
  (二)前開成年人等前開詐欺取財集團成員以同一詐騙手段詐騙被
    害人乙○○，雖被害人乙○○遭詐騙而存入前揭金錢至前開
    渣打銀行文心分行帳戶之行為有二次，惟其時間緊密，侵害
    同一法益，依一般社會觀念，刑法評價上各應視為數次之接
    續實施，為屬包括一罪之接續犯。
  (三)前開成年人等前開詐欺取財集團成員所為之前開詐欺取財犯
    行，均各有犯意聯絡及行為分擔，固均各為共同正犯，惟幫
    助犯係從犯，從屬正犯而成立，刑法上既無「共同幫助」之
    情，則被告所為之前揭幫助幫助取財犯行，當亦無「幫助共
    同」之可言（司法院廳刑一字第一一○四號函亦同此見解
    ），附此敘明。
  (四)被告同時提供前開三個金融帳戶之存摺、提款卡及密碼交予
    前開成年人使用之幫助行為，應認係出於單一幫助犯意，而
    以一幫助詐欺取財之行為，使前開成年人等前開詐欺取財集
    團成員詐騙被害人甲○○、乙○○、賴月女，為一行為觸犯
    數罪名，屬想像競合犯，應從一重依幫助詐欺取財罪處斷。
    聲請簡易判決處刑意旨雖未論及被告提供前開華南銀行南投
    分行帳戶及合作金庫南屯分行帳戶予前開成年男子，致被害
    人甲○○、賴月女遭前開詐欺取財集團成員詐騙而各將前揭
    金錢存入前開華南銀行南投分行帳戶、合作金庫南屯分行帳
    戶內之犯行，然前開未經聲請簡易判決處刑部分，核與聲請
    簡易判決處刑所列之幫助詐欺取財犯行，有想像競合犯之裁
    判上一罪關係，基於審判不可分之原則，為聲請簡易判決處
    刑效力所及，本院自應併予審理，附此敘明。
  (五)被告係幫助他人犯詐欺取財既遂罪，為從犯，本院衡其犯罪
    情節較正犯為輕，爰依刑法第三十條第二項之規定，按正犯
    之刑減輕之。
  (六)原審判決以被告所犯幫助詐欺取財罪，事證明確，據以論罪
    科刑，固非無見，惟原審未及審酌檢察官移送併辦之前開犯
    罪事實（即被害人甲○○、賴月女遭前開詐欺取財集團成員
    詐騙而各將前揭金錢存入前開華南銀行南投分行帳戶、合作
    金庫南屯分行帳戶內部分），尚有未洽，檢察官上訴據此指
    摘原審判決不當，為有理由，應由本院將原審判決予以撤銷
    改判。
  (七)爰審酌被告提供金融機構帳戶供他人非法使用，助長社會犯
    罪風氣及增加緝犯罪之困難，其行為殊屬不當，且被害人甲○○、乙○○、賴月女等三人遭詐騙之金額合計達七十餘萬
    元，被告迄今仍未與被害人三人達成和解並賠償損害，再兼
    衡酌被告犯後尚知醒悟、坦承犯行之犯罪後態度，及被告本
    身並未實際參與本案詐欺取財之犯行、可非難性較小，暨被
    告尚無其他刑事犯罪之前科紀錄，有臺灣高等法院被告前案
    紀錄表及臺灣臺中地方法院檢察署刑案資料查註紀錄表附卷
    可按等一切情狀，量處如主文所示之刑，並諭知易科罰金之
    折算標準，以示懲儆。
據上論斷，應依刑事訴訟法第四百五十五條之一第一項、第三項
、第三百六十九條第一項前段、第三百六十四條、第二百九十九
條第一項前段，刑法第三百三十九條第一項、第三十條第一項、
第二項、第五十五條、第四十一條第一項前段，刑法施行法第一
條之一第一項、第二項前段，判決如主文。
中    華    民    國    97    年    9     月    17    日
                  刑事第九庭  審判長法  官  施慶鴻
                                    法  官  莊秋燕
                                    法  官  何世全
上正本證明與原本無異。
本件不得上訴
                                    書記官  童洪芳美
中    華    民    國    97    年    9     月    17    日
附錄本案論罪科刑法條：
刑法第三百三十九條第一項：
意圖為自己或第三人不法之所有，以詐術使人將本人或第三人之
物交付者，處五年以下有期徒刑、拘役或科或併科一千元以下罰
金。


司法院資訊處製作；財團法人民間司法改革基金會備份。
